最高法院刑事判決　　　　　　　　一○○年度台非字第二五號
上　訴　人　最高法院檢察署檢察總長
被　　　告　鄧智存
上列上訴人因被告違反毒品危害防制條例案件，對於台灣苗栗地
方法院中華民國九十九年八月二十三日第一審確定簡易判決（九
十九年度苗簡字第七五三號，聲請簡易判決處刑案號：台灣苗栗
地方法院檢察署九十九年度撤緩毒偵字第一０號），認為違法，
提起非常上訴，本院判決如下：
    主  文
原判決撤銷。
    理  由
非常上訴理由稱：「一、按判決不適用法則或適用不當者，為違
背法令，得提起非常上訴，刑事訴訟法第四百四十一條、第三百
七十八條定有明文；次按同一案件，在同一法院重行起訴者，應
諭知不受理判決；同一案件經判決確定者，應為免訴判決。同法
第三百零二條第一款、第三百零三條第二款亦分別載有明文。本
案被告於（民國）九十八年八月八日，因施用第二級毒品安非他
命案件，經台灣苗栗地方法院檢察署以九十九年度撤緩毒偵字第
一０號、第一一號聲請逕予簡易判決處刑，於九十九年八月十八
日判決有罪，並於九十九年九月六日判決確定在案，有台灣苗栗
地方法院檢察署刑案資料查註紀錄表、聲請簡易判決處刑書及台
灣苗栗地方法院九十九年度苗簡字第七四三號簡易判決書附卷可
稽。本件台灣苗栗地方法院對同一案件，再分九十九年度苗簡字
第七五三號，法院本應為不受理判決，惟因失察，竟於九十九年
八月二十三日誤為有罪判決，且於同年九月九日確定，依首揭說
明，其判決顯有適用法則不當之違背法令情事。二、案經判決確
定且對被告不利，爰依刑事訴訟法第四百四十一條、第四百四十
三條提起非常上訴，以資糾正。」等語。
本院按：對於檢察官起訴之案件，於判決確定後再行判決者（即
雙重判決），其判決當然違法。該違法之判決雖自始、當然無效
，但因具有裁判之形式，一經確定，仍得視個案情形之必要性，
依非常上訴程序予以撤銷。本件被告鄧智存基於施用第二級毒品
安非他命之犯意，於九十八年八月八日中午某時許，在苗栗縣頭
份鎮○○路七七六號住處，以將安非他命置入玻璃頭吸食器內點
火燒烤，而施用安非他命一次。嗣為警採尿檢驗查獲之事實，經
台灣苗栗地方法院檢察署檢察官於九十九年八月三日以九十九年
度撤緩毒偵字第一０、一一號聲請簡易判決處刑，經原審法院於
九十九年八月十八日以九十九年度苗簡字第七四三號簡易判決，
論被告以施用第二級毒品罪，處有期徒刑三月，及為易科罰金折
算標準之諭知，業於九十九年九月六日確定在案，有相關之案卷
可考。又因上開案件原經台灣苗栗地方法院檢察署以影印卷證移
送原審法院，嗣於同年八月十八日復補送原卷八宗併案處理，乃
原審法院竟誤分另一案號（九十九年度苗簡字第七五三號），就
同一案件又於同年八月二十三日，重複以簡易判決論處被告以施
用第二級毒品罪刑，自屬重大違背法令。案經確定，該重複判決
雖自始不生效力，惟因仍具裁判之形式，又無其他補救途徑，為
免滋生檢察官執行之困擾，應認有予以撤銷之必要。非常上訴意
旨以本件係檢察官對於同一案件重行起訴，原法院應為不受理或
免訴判決云云，執以指摘，固有誤會，然原判決既有上揭違誤，
仍應由本院逕予撤銷，以資救濟。
據上論結，應依刑事訴訟法第四百四十七條第一項第一款，判決
如主文。
中    華    民    國  一○○  年    二    月    十    日
                      最高法院刑事第七庭
                          審判長法官  邵  燕  玲  
                                法官  李  伯  道  
                                法官  孫  增  同  
                                法官  李  嘉  興  
                                法官  呂  丹  玉  
本件正本證明與原本無異
                                      書  記  官  
中    華    民    國  一○○  年    二    月   十六   日
                                                       s